最高法院刑事判決　　　　　　　一○○年度台上字第六八二號
上訴人　許明賢
　　　　　　　　
　　　　　　　
上列上訴人因違反公職人員選舉罷免法案件，不服台灣高等法院
台南分院中華民國九十九年十二月一日第二審判決（九十九年度
選上訴字第九三七號，起訴案號：台灣雲林地方法院檢察署九十
九年度選偵字第六九號），提起上訴，本院判決如下：
    主  文
上訴駁回。
    理  由
按刑事訴訟法第三百七十七條規定，上訴於第三審法院，非以判
決違背法令為理由，不得為之。是提起第三審上訴，應以原判決
違背法令為理由，係屬法定要件。如果上訴理由書狀並未依據卷
內訴訟資料，具體指摘原判決不適用何種法則或如何適用不當，
或所指摘原判決違法情事，顯與法律規定得為第三審上訴理由之
違法情形，不相適合時，均應認其上訴為不合法律上之程式，予
以駁回。本件上訴人許明賢上訴意旨略稱：(一)、原判決事實欄，
並未記載上訴人之賄選行為另有所謂之「上手」（共犯）之事實
。卻於理由欄記載：「對未供出上手者，更應考慮不為緩刑宣告
」。則其理由內所稱之「上手」（共犯），純屬臆測之詞，失其
依據，違背證據法則，足構成撤銷之原因（按原判決理由並未記
載「共犯」字樣，該「共犯」二字，係上訴狀自行添加）。(二)、
原判決事實欄，並未認定上訴人係「職業樁腳」。卻於理由內記
載：上訴人係「職業樁腳」，而認「對未供出上手者，更應考慮
不為緩刑宣告」，其理由亦失所依據，足為構成撤銷之原因。(三)
、上訴人未曾有前科，平時亦無不法行為，本件係屬初犯，且於
偵查中即自白犯罪，犯後態度良好。又上訴人為一鄉間農民，以
農作為生，智識不高，復甫結婚，配偶需人關照，且有高齡母親
，患有慢性病，有待載送醫院診療，另上訴人亦患有精神官能性
憂鬱症，若入監服刑，非但令田地荒蕪，大陸籍配偶無人關照，
復無法照顧母親，恐家庭生變。反之，若讓上訴人緩刑思過，信
經此教訓，絕無再犯之虞。為此懇請鈞院斟酌一切情狀，參酌司
法院頒「法院加強緩刑宣告實施要點」，宣告上訴人緩刑，以鼓
勵自新云云。
惟查：原判決綜合全案卷證資料，本於事實審法院採證認事之職
權，認定上訴人於雲林縣麥寮鄉第十九屆鄉民代表選舉期間，為
使其所支持之該鄉第三選區鄉民代表候選人許良欽在民國九十九
年六月十二日舉行之選舉，能順利當選。自九十九年五月二十九
日起至同年六月四日止，在該選舉區內，基於對於有投票權之人
交付賄賂，而約其為投票權一定行使之單一犯意，在前揭有密切
關係之時間、地點，接續為原判決事實欄所載之投票行賄行為等
情。因而維持第一審依接續犯，論處上訴人對於有投票權之人，
交付賄賂，而約其投票權為一定之行使罪刑之判決，駁回上訴人
在第二審之上訴。已依據卷內資料，說明：本件犯罪事實，迭據
上訴人於檢察官偵查中及第一審、第二審法院審理時，坦承不諱
，核與證人許進修、許富、許林志津等人證述之情節相符，並有
戶籍資料、雲林縣第十九屆鄉鎮市民代表暨村里長選舉麥寮鄉選
舉人名冊影本、贓款收據、扣押物品清單等附卷，及「麥寮鄉為
民服務手冊暨電話簿」、證人許進修、許富、許林志津等人繳回
之賄款等扣案可稽，為其所憑之證據及認定之理由。另對於上訴
人請求諭知緩刑，亦已逐一說明本件何以不適宜宣告緩刑之理由
等情綦詳。上訴意旨對於原判決所為前揭論斷，並未依據卷內資
料，具體指摘有何違背法令情形。且查：緩刑之宣告，除應具備
刑法第七十四條所定條件外，並須有可認為以暫不執行刑罰為適
當之情形，始得為之，屬於法院裁判時得依職權裁量之事項，當
事人不得以原審未諭知緩刑指為違背法令（參考本院七十五年台
上字第七○三三號、七十二年台上字第六六九六號、二十九年上
字第二六號、十九年上字第二○四三號判例）。原審以上訴人所
受刑之宣告，於依公職人員選舉罷免法第九十九條第五項前段規
定減輕其刑後，並無以暫不執行為適當之情形，認為不適宜為緩
刑之宣告，已詳為說明，上訴人自不得以原審未諭知緩刑指為違
背法令。又原判決理由僅言及「對未供出上手者，更應考慮不為
緩刑宣告」，資為未諭知緩刑理由之一，並未記載另有「共犯」
字樣。上訴意旨自行添加「共犯」二字，曲指原判決事實與理由
不符，違背證據法則云云，自非適法之第三審上訴理由。另上訴
人是否「職業樁腳」，並非犯罪構成要件之必要記載事項，原判
決事實欄未予記載，亦不能任意指為違法。至於請求本院諭知緩
刑，並非以原判決違背法令為指摘，亦與法律規定得為第三審上
訴理由之違法情形，不相適合（參考本院四十八年台上字第一三
七九號判例）。其上訴不合法律上之程式，應予駁回。
據上論結，應依刑事訴訟法第三百九十五條前段，判決如主文。
中    華    民    國  一○○  年    二    月   十七   日
                      最高法院刑事第四庭
                          審判長法官  謝  俊  雄  
                                法官  陳  世  雄  
                                法官  魏  新  和  
                                法官  吳  信  銘  
                                法官  李  伯  道  
本件正本證明與原本無異
                                      書  記  官  
中    華    民    國  一○○  年    二    月  二十一  日
                                                      Q